臺灣高雄地方法院刑事判決　　　　　　　94年度訴字第1866號
公　訴　人　臺灣高雄地方法院檢察署檢察官
被　　　告　乙○○　男　30歲.
上列被告因常業詐欺等案件，經檢察官提起公訴（94年度偵字第
916 號），本院判決如下︰
    主  文
乙○○幫助連續意圖為自己不法之所有，以詐術使人將本人之物
交付，處有期徒刑肆月，如易科罰金，以參佰元折算壹日。
    事  實
一、乙○○明知將金融帳戶、金融卡賣予他人，易成為他人詐欺
    取財之犯罪工具，竟仍基於幫助他人詐欺財物之概括犯意，
    分別於附表所示之時間，以每本新台幣 (下同)1000 元之價
    格，出售其所有如附表所示之金融帳戶、金融卡予不詳詐欺
    集團使用，供該不詳詐欺集團對外詐騙財物使用。適有案外
    人丙○○於93年9 月16日11時許，於家中接獲簡訊稱其信用
    卡遭人盜刷，並留(00)00000000 號電話供聯絡，丙○○不
    疑有詐，遂撥打上開電話聯絡並依某不詳姓名男子指示，於
    93年9 月17日20時58分許前往自動提款機操作，匯款67953
    元至該詐欺集團所取得之華南商業銀行楠梓分行第00000000
    0000號帳戶內，丙○○受騙後報警，經警循線查獲上情。復
    經檢察官主動向國泰世華銀行高雄分行函查，得知乙○○幫
    助詐欺如附表編號二金額之情事。
二、案經丙○○訴由高雄市政府警察局楠梓分局移送臺灣高雄地
    方法院檢察署檢察官偵查起訴。
    理  由
一、訊據被告乙○○對於上開犯行坦承不諱，並經告訴人丙○○
    指訴綦詳，復有中華郵政股份有限公司自動櫃員機儲戶交易
    明細表1 紙、華南商業銀行楠梓分行94年1 月24日函附存款
    往來明細表1 紙及國泰世華銀行高雄分行94年3 月28日函附
    存款對帳單3 紙及被告開戶之基本資料、身份證在卷足稽。
    按金融存款帳戶，事關存戶個人財產權益之保障，其專有性
    自屬甚高，除非本人或本人之親密關係者，難認有何理由可
    自由流通使用該存摺，且一般人均有妥為保管阻止他人任意
    使用之認識，縱係存褶遭竊，理當即刻報掛失止付，以防他
    人帳戶內金錢遭人竊領，甚或遭人以之作為犯罪工具使用，
    被告有中國信託、華南商業銀行、臺灣土地銀行等帳戶，並
    頻繁買賣股票，有開戶銀行列表1 紙及存款帳戶交易資料列
    示14張在卷可按，非無社會經驗之人，當無不知之理。另自
    實施詐騙集團之角度審酌，渠等既知以他人之帳戶掩飾犯罪
    所得，應係聰明狡詐之徒，而非智商愚昧之人。渠等當知社
    會上一般正常之人，如其帳戶存摺、印章、提款卡遭竊或遺
    失，為防止拾得或竊得其存摺、提款卡之人盜領其存款或做
    為不法使用而徒增訟累，必於發現後立即報警或向金融機構
    辦理掛失止付。於原帳戶所有人掛失止付後，渠等即無法以
    拾得或竊得之存摺、提款卡提領該帳戶內之存款。渠等在此
    情形下，如仍以此帳戶作為其犯罪工具，則在渠等向他人詐
    騙，並誘使被害人將款項匯入該帳戶後，卻又極有可能因帳
    戶所有人掛失止付而無法提領，則渠等大費周章從事於犯罪
    之行為，甘冒犯罪後遭追訴、處罰之風險，卻只能平白無故
    替原帳戶所有人匯入金錢，而無法得償其犯罪之目的，無異
    於為他人作嫁衣。此等損人不利己之舉，又豈是聰明狡詐之
    財產犯罪集團所可能犯之錯誤。換言之，從事此等財產犯罪
    之不法集團，若非確定該帳戶所有人不會去報警或掛失止付
    ，以確定其等能自由使用該帳戶提款、轉帳，則其等應不至
    於以該帳戶從事於財產犯罪。再衡以被害人丙○○等被害人
    匯入上開被告售予詐欺集團帳戶之款項為95281 、67953 （
    華南商業銀行部分）、99998 、1 、18222 、25092 、8922
    、1691、13297 、20237 、（國泰世華商米銀行部分）等非
    整數金額，且均為非10萬元以下之詐欺集團常詐騙之金額，
    該等金額匯入被告上述帳戶後，該各筆匯款隨即遭轉出或領
    取，此有前述帳戶存摺存款對帳單、存款往來明細等附卷可
    憑，更足見該詐騙之不法集團，於向被害人詐騙時，確有把
    握該帳戶不會被帳戶所有人掛失止付。而此等確信，在該帳
    戶係拾得或竊得之情形，實無發生之可能。再按金融帳戶係
    個人理財之工具，一般人向金融機構開設帳戶，並無任何法
    令令之限制，只須提出身分證、印章即可辦理開戶申請，此
    為眾所週知之事實，則依一般人之社會生活經驗，苟見他人
    不自己申請開立帳戶而蒐集不特定人之帳戶使用，衡情應當
    明知對於收集之帳戶乃係被利用為與財產有關之犯罪工具。
    被告乃係一位心智健全之成年人，對此當無不知之理，其竟
    提供自己所有之帳戶以供他人使用，應足認被告顯然明知該
    帳戶係供他人用於財產犯罪而供存入某筆資金後，再行領出
    之用，且該筆資金之存入及提領過程係有意隱瞞其流程及行
    為人身份曝光之用意，而近來利用人頭帳戶詐欺取財之犯罪
    類型層出不窮，該等犯罪，多數均係利用人頭帳戶作為出入
    帳戶，並經媒體廣為披載，被告係成年且智力成熟之人，對
    此應知之甚詳。足見被告顯有幫助他人詐欺取財之不確定故
    意至明。又被害人雖確實轉帳款項至被告使用之上開華南商
    業銀行、國泰世華商業銀行等帳戶，業如前述，但無證據證
    明該轉帳款項，為被告提領一空，是本件僅能證明被告係單
    純提供帳戶供人使用。再按詐欺行為之成立，係施以詐術，
    使人陷於錯誤而交付財物，本件詐欺罪構成要件行為實施，
    在於透過電話聯繫，使不知情告訴人轉帳，復以上開銀行帳
    戶存褶、金融卡提領款項，實施者均為前開犯罪集團成員，
    本件被告單純提供帳戶之行為，僅係使犯罪者易於犯罪欺騙
    民眾，當屬詐欺罪構成要件以外之幫助行為無誤。縱上所述
    ，本件事證明確，被告犯行洵堪認定。
三、按刑法上之幫助犯，係對於犯罪與正犯有共同之認識，而以
    幫助之意思，對於正犯資以助力，而未參與實施犯罪之行為
    者而言（最高法院七十五年度台上字第一五０九號、八十四
    年度台上字第五九九八號、第六四七五號、八十八年度台上
    字第一二七０號判決亦同此意旨）。是以，如未參與實施犯
    罪構成要件之行為，且係出於幫助之意思提供助力，即屬幫
    助犯，而非共同正犯。經查，本件被害人雖確實匯款至原為
    被告所有使用之上述帳戶，但無證據證明該匯入之款項，為
    被告提領一空，是本件僅能證明被告係單純提供帳戶供人使
    用。又詐欺行為之成立，係施以詐術，使人陷於錯誤而交付
    財物，而本件詐欺罪構成要件構成要件行為實施，在於透過
    電話聯繫，使不知情之被害人匯款，實施者均為前述犯罪集
    團之成員。本件被告單純提供帳戶之行為僅係使犯罪者易罪
    欺騙民眾，隱匿犯罪事實，屬詐欺構成要件以外之行為，而
    為幫助行為甚明，核其所為係幫助犯刑法第三百三十九條第
    一項詐欺取財罪。被告幫助他人犯詐欺罪，應依刑法第三十
    條第二項之規定，按正犯之刑減輕之。公訴意旨認被告所犯
    係幫助連續常業詐欺罪，然並無證據證明被告明知詐欺集團
    係以詐欺為常業（此應經嚴格證明），起訴法條尚有未洽，
    應予變更。爰審酌被告僅為貪圖個人利益，竟出賣其所有之
    帳戶供詐騙集團使用，助長詐騙歪風，並致被害人丙○○等
    人受有財產損失，犯後坦承犯行之態度，迄今未賠償被害損
    失等一切情狀，酌情量處有期徒刑四月，並諭知如易科罰金
    以三百元折算一日之折算標準。
四、公訴意旨另以被告乙○○上開出租帳戶供詐騙集團行騙，使
    該詐騙集團得以掩飾其犯罪之所得，因認被告所另犯有洗錢
    防制法第九條第一項之罪嫌等語。惟按洗錢行為係指行為人
    為掩飾或隱匿自己或他人重大犯罪所得財物或財產上之利益
    （洗錢防制法第二條第一款），或行為人收受、搬運、寄藏
    、故買或牙保他人因重大犯罪所得財物或財產上之利益（同
    法第二條第二款）。按洗錢防制法之制定，旨在規範特定重
    大犯罪（詳見該法第三條）不法所得之資金或財產，藉由洗
    錢行為，諸如經由各種金融機關或其他交易管道，轉換成為
    合法來源之資金或財產，以切斷資金與當初犯罪行為之關連
    性，俾便於隱匿其犯罪行為或該資金不法來源或本質，以逃
    避追訴、處罰。該法之制定背景，主要係針對預防鉅額贓款
    ，經由洗錢行為轉變為合法來源，造成資金流向之中斷，使
    偵查機關無法藉由資金之流向，追查不法前行為之犯罪行為
    人。足見其所保護之法益為國家對特定重大犯罪之追訴及處
    罰，此觀該法第一條已明定：「為防制洗錢，追查犯罪，特
    制定本法」，而對不法之前行為其所侵害之一般法益，因已
    有該當各行為之構成要件加以保護，自非該法之立法目的甚
    明。又該法第二條第一款之洗錢行為，除利用不知情之合法
    管道（如金融機關）所為之典型行為外，固尚有其他掩飾、
    藏匿犯特定重大犯罪所得財產或利益之行為，但仍須有旨在
    避免追訴、處罰而使其所得財物或利益之來源合法化，或改
    變該財物或利益之本質之犯意，始克相當，若僅係行為人對
    犯特定重大犯罪所得之財產或利益作直接使用或消費之處分
    行為，自非該法所規範之洗錢行為（最高法院九十二年台上
    字第三六三九號判決參照）。本件前開詐騙集團成員所為詐
    騙如附表所示被害人之犯行，已有該當刑法詐欺罪之構成要
    件加以規範，並非經由各種金融機關或其他交易管道，轉換
    成為合法來源之資金或財產，以切斷資金與當初犯罪行為之
    關連性，俾便於隱匿其犯罪行為或該資金不法來源或本質，
    以逃避追訴、處罰，是該詐騙集團成員之行為，尚無從以洗
    錢防制法第九條第一項之洗錢罪名相繩，被告康智源亦無從
    論以幫助洗錢罪名。此外，復查無其他積極證據足認被告確
    有公訴人所指之幫助洗錢犯行，不能認被告犯有洗錢防制法
    第九條第一項之罪，揆諸前開說明，本應為被告無罪之諭知
    ，惟公訴人認與前開論罪科刑部分有牽連犯之裁判上一罪之
    關係，爰不另為無罪之諭知，併此敘明。
據上論斷，應依刑事訴訟法第299 條第1 項前段、第300 條，刑
法第56條、第30條第2 項、第339 條第1 項、第41條第1 項前段
，罰金罰鍰提高標準條例第1 條前段、第2 條，判決如主文。
本案經檢察官甲○○到庭執行職務。
中　　華　　民　　國　　94　　年　　7 　　月　　18　　日
                  刑事第十庭  審判長法  官    張世賢
                                    法  官    王啟明
                                    法  官    呂曾達
以上正本證明與原本無異。
如不服本判決，應於送達後10日內，向本院提出上訴狀。
中　　華　　民　　國　　94　　年　　7 　　月　　19　　日
                                書記官  唐美玲
附表：乙○○出售(交付)詐欺集團之金融帳戶、金融卡明細表
┌─┬────┬──────────┬────────┐
│編│出售 (交│金融帳戶名稱　　　　│詐欺集團利用此帳│
│號│付)時間 │　　　　　　　　　　│戶取得之財物(新 │
│　│　　　　│　　　　　　　　　　│台幣，下同)　　 │
├─┼────┼──────────┼────────┤
│一│93年9月 │華南商業銀行楠梓分行│163234元　　　　│
│　│初某日　│第000000000000號　　│　　　　　　　　│
├─┼────┼──────────┼────────┤
│二│93年9月 │國泰世華銀行高雄分行│487462元　　　　│
│　│10日　　│第000000000000號　　│　　　　　　　　│
├─┴────┴──────────┴────────┤
│合計：　　　　　　　　　　　　　　　650705元　　　　│
└──────────────────────────┘
附錄本判決論罪之法條全文中華民國刑法第339 條 (普通詐欺罪
)意 圖為自己或第三人不法之所有，以詐術使人將本人或第三人
之物交付者，處5 年以下有期徒刑、拘役或科或併科1 千元以下
罰金。
